【裁判字號】    92,易,93
【裁判日期】    921209
【裁判案由】    詐欺
【裁判全文】
臺灣基隆地方法院刑事判決                            九十二年度易字第九三號
    公  訴  人  臺灣基隆地方法院檢察署檢察官
    被      告  乙○○
右列被告因詐欺案件，經檢察官提起公訴（九十二年度偵緝字第三○號），本院判決
如左：
    主      文
乙○○意圖為自己不法之所有，以詐術使人將本人之物交付，處有期徒刑捌月。
    事      實
一、乙○○知其在大陸地區工作之姐夫（未具婚姻關係）丁○○利慾熏心，遂意圖為
    自己不法之所有，於民國九十一年八月十三日丁○○入境回台之際，至機場接丁○○，並一再遊說丁○○投資天九牌賭場，且保證每投資新台幣（下同）十萬元
    ，一天可獲取一萬二千元之高額利潤，實則欲將之私吞入已。丁○○因一時貪念
    誤信為真，乃搭機回大陸地區取款，並於八月二十日攜帶美金一萬五千元回台，
    乙○○為取信於丁○○，即於丁○○回台當天開立由其妻子丙○○（業經檢察官
    為不起訴處分）任保證人之九十萬元保管書一份由丁○○收受，並陪同丁○○前
    往台北市萬華黑市將上開美金兌換成五十萬零八千元之新台幣，丁○○取得兌換
    之新台幣後，隨即交付五十萬元與乙○○作為投資賭場之用。詎乙○○取得前揭
    款項翌日即行蹤不明，經丁○○多方尋找迨至同年九月十八日始尋得乙○○，乙○○為敷衍丁○○乃再書立一份延期清償之收據，保證於九十一年十月七日前還
    款，惟屆期仍未還款，且逃匿無蹤，廖世雄始知受騙。
二、案經丁○○訴由臺灣基隆地方法院檢察署檢察官偵查起訴。
    理      由
一、訊據被告乙○○雖坦承有於前揭時地開立保管書及延期清償收據與丁○○，惟矢
    口否認有何詐欺之犯行，辯稱：係告訴人知悉其有朋友在賭博，主動問及投資賭
    場之事，並交付三十四萬，要其幫他投資賭場，其將告訴人交付之款項全數依綽
    號「阿齡」（即證人黃錫齡）之指示轉交給賭場現場負責之人，嗣並欲交付五十
    五萬支票給告訴人，惟告訴人拒收，其並無詐欺之情事云云。經查：
  (一)右揭事實，迭據告訴人即證人丁○○於偵查及本院調查時指訴及證述綦詳（見三
    八五三號偵查卷第三至四頁、十八至十九頁、三○號偵查卷第三二頁反面、本院
    九十二年八月二十八日訊問筆錄、同年十月二十二日訊問筆錄），且被告於告訴
    人九十一年八月十三日返台當日，有請告訴人吃飯，並於吃飯時向告訴人提及投
    資之事，後來告訴人返回大陸拿錢，錢投資之後告訴人一直找不到被告，係透過
    告訴人養子戊○○之母親始聯絡到被告，戊○○母親對被告將告訴人錢拿走就找
    不到人一事非常生氣等情，亦據證人即告訴人養子戊○○證述在卷（見本院九十
    二年十月二十二日訊問筆錄），復有被告立據之保管書及延期清償收據各一紙在
    卷可參（見三八五三號偵查卷第五至六頁），顯見告訴人所指非虛，堪以採信。
  (二)被告雖辯稱係告訴人知悉其有「阿齡」（指黃錫齡）朋友知道投資賭場門路，主
    動向其問及投資賭場之事，並要求告訴人轉交投資款項云云，惟投資賭場一事係
    被告主動向告訴人提及，已據證人戊○○證述明確，且告訴人與黃錫齡互不認識
    ，亦據證人黃錫齡證述在卷（見本院九十二年十一月二十七日審判筆錄），再依
    卷附被告書立之保管書所載：「民國九十一年八月二十日丁○○拿給乙○○新台
    幣九十萬元正，保管至民國九十一年八月二十九日還給丁○○，不得有錯。如沒
    如期還清，每日罰新台幣三萬元」等語，被告負有於九十一年八月二十九日返還
    告訴人九十萬元之義務，倘如被告所辯，其僅係幫告訴人轉交投資款項之居間人
    ，又何須以其妻丙○○為連帶保證人簽立上開保管書，並負有返還告訴人投資款
    項、額外報酬及違約金之義務？是本案係被告主動遊說告訴人投資賭場一節，應
    堪認定，被告前揭所辯，核與事實及常情不符，不足採信。又被告辯稱告訴人換
    取五十萬元新台幣後，因其曾向告訴人借十萬元一個月，告訴人要收取四萬元利
    息，故扣除十萬元一月之本金及利息，再扣除機票錢二萬元，僅交給他三十四萬
    元云云，已為告訴人所否認，且告訴人交付被告款項之日期係九十一年八月二十
    日，業如前述，則依被告所述推算，告訴人借其十萬元款項之日期應在九十一年
    七月間，然告訴人於九十一年五月十四日至同年八月十二日間並不在台灣，有內
    政部警政署入出境管理局九十二年五月十六日境信昌字第○九二○○四七八七二
    號函附告訴人出入境紀錄表一份在卷可按，則告訴人如何出借款項與被告？況告
    訴人對金錢進出係屬小心謹慎之人，此由其交付款項與被告，尚要求被告尋找連
    帶保證人書立保管書即明，若其確有於一個月前貸與被告十萬元款項，自當立有
    借據，惟被告並未提出借據以資證明，其所辯曾於一個月前向告訴人借款十萬元
    云云，自不足採。復參以被告於本院調查時供稱：其交給賭場的人是五十萬元等
    語（見本院九十二年五月五日訊問筆錄），足見告訴人陳稱其交付被告之款項係
    五十萬元，應為可採，被告辯稱僅收受三十四萬元云云，不足採信。
  (三)又被告於偵查時供稱：其係將告訴人交付之款項全數拿去五堵給黃錫齡朋友，甲○○不知道其把錢交給黃錫齡之事（見三○號偵查卷第十三頁、第十九頁反面）
    ，嗣於本院調查時則稱：其係依照黃錫齡之指示，交給一個現場負責之人（見本
    院九十二年五月五日訊問筆錄），復於本院行準備程序時陳稱：黃錫齡知道其把
    錢交給他的朋友作賭場投資，甲○○也知道其有把錢交給賭場之人（見本院九十
    二年九月二十六日準備程序筆錄），再於本院審理時稱：戊○○知道其把錢拿給
    賭場之人，並指認黃錫齡口卡，表示錢係交給黃錫齡（見本院九十二年十一月十
    二日審判筆錄），其前後陳述反覆不一，且證人戊○○已到庭證述：其不知道被
    告交錢給賭場一事（見本院九十二年十月二十二日訊問筆錄），證人黃錫齡亦到
    庭否認有收受被告交付之款項及九十一年七月至九月間曾指示被告將五十萬元交
    給賭場之人（見本院九十二年十一月二十七日審判筆錄），已難認被告所辯其有
    將告訴人交付之款項交給賭場之人投資之陳述為可採。且若確有投資賭場一事，
    理應有獲利結算，惟被告就投資所得部分先稱：其將款項交給賭場之後，現場有
    交付其五十五萬元支票，但告訴人拒收，其就拿支票再至賭場換現金，賭場之人
    要求其賭博，否則不能換現金，後來就將錢輸掉等語（見本院九十二年五月五日
    訊問筆錄、同年十一月十二日審判筆錄），嗣經公訴人依被告自白當庭更正起訴
    事實，認被告係涉犯刑法第三百三十五條第一項之侵占罪嫌後，隨即改稱：賭場
    已結帳完，該五十五萬元支票係向黃錫齡所借，因告訴人拒收，後來輸光，黃錫
    齡就以抵銷為由，沒有將告訴人投資的利潤給他等語（見本院九十二年十一月十
    二日審判筆錄），復於九十二年十一月二十七日庭訊時改稱：告訴人交付的錢在
    賭場裡，還沒有「破」（指結帳之意），所以沒有拿到錢，其只輸掉一、二萬，
    未花用告訴人之款項，其向黃錫齡借五十五萬元支票，告訴人拒收，其就返還黃
    錫齡，其上次（指九十二年十一月十二日開庭）所指五十五萬元支票，不是這一
    張，是另外一張票；其拿錢進去賭場那天整晚都在那邊等，那天都沒有「破」，
    因有人賭輸，沒有拿錢出來沒有辦法「破」，要隔天才能「破」等語（見九十二
    年十一月二十七日審判筆錄），所述無一相符，顯係臨訟編撰之詞，不足採信。
    且賭場之利潤那有可能投資十萬元一天就可賺一萬二千元，業據證人即曾至被告
    所述賭場賭博之黃錫齡證述在卷，顯見被告所辯確有將告訴人交付之款項投資賭
    場云云，妥無可採。再參以證人黃錫齡證稱：其進去被告所述之賭場玩過二次，
    依該賭場規矩是要先交錢到賭場才可以進入，然後再按照交給賭場之款項，作為
    當天在賭場賭博之賭金，賭完之後再結算，如果贏錢就連本帶贏的部分，拿錢回
    去，如果輸掉就無法拿錢回去等語（見本院九十二年十一月二十七日審判筆錄）
    ，可見被告所言有將告訴人交付之款項轉交賭場之人，縱係屬實，亦無從認定係
    投資賭場，況被告所述投資之賭場係以交付賭資作為入場資格，根本不會有當天
    無法結帳之情形，被告復無法交待告訴人投資所得之去向，故被告顯係假藉投資
    賭場為由，行詐騙告訴人款項之實，其具有為自己不法所有之意圖，施用詐術，
    使告訴人陷於錯誤而交付財物之犯行，應足認定。至被告向黃錫齡借得五十五萬
    元支票欲償還告訴人遭拒一節，固據證人黃錫齡到庭證述屬實（見同上審判筆錄
    ），惟詐欺罪為即成犯，不因其嗣後欲退還所得財物而卸免其責，是被告事後縱
    有償還之動作，亦無礙其犯行之認定。
  (五)綜上所述，被告所辯，均不足採，其係意圖為自己不法所有，向告訴人謊稱投資
    賭場可獲取高額利潤，使告訴人陷於錯誤而交付五十萬元款項之事實，應堪認定
    。事證明確，其犯行堪以認定。
二、核被告所為，係犯刑法第三百三十九條第一項之詐欺取財罪。爰審酌被告不思以
    己力賺錢，竟利用告訴人之貪念，騙取告訴人勞力所得以供己用，已損及告訴人
    之財產法益，且迄未與告訴人達成和解，並於犯後一再飾詞卸責，毫無悔意等一
    切情狀，認公訴人當庭求處被告六月有期徒刑，尚嫌過輕，爰量處如主文所示之
    刑，以示懲儆。
據上論斷，應依刑事訴訟法第二百九十九條第一項前段，刑法第三百三十九條第一項
，罰金罰鍰標準條例第一條前段，判決如主文。
本案經檢察官林秋田到庭執行職務。
中      華      民      國      九十二      年    十二      月    九    日
                                  臺灣基隆地方法院刑事第四庭
                                      審判長法  官  鄭景文
                                          法  官  王翠芬
                                            法  官  王美婷
右正本證明與原本無異。
對於本件判決如有不服，應於收受送達後十日內，向本院提出上訴狀，上訴於臺灣高
等法院，並按他造當事人之人數附具繕本。
                                            書記官  劉珍珍
中      華      民      國      九十二      年    十二      月    十一  日
附錄本案論罪科刑法條
刑法第三百三十九條第一項
意圖為自己或第三人不法之所有，以詐術使人將本人或第三人之物交付者，處五年以
下有期徒刑、拘役或科或併科一千元以下罰金。


司法院資訊處製作；財團法人民間司法改革基金會備份。
